# 母公司吸收合并子公司时，原商誉是否应冲销

提问人：aaaafjq 时间：2012-01-31 12:03:52
请教陈版主： 有这样一个案例： （ 1 ）甲公司持有乙公司60%的股权，持有丙公司100%的股权。 （ 2 ）甲公司与乙公司的另外一个股东丁同时对乙公司增资，其中甲以所持丙公司100%股权入资，丁以实物资产增资，增资完成后，甲和丁各持乙公司50%的股权，因此，乙公司管理层判断这一过程属于非同一控制下的企业合并。至此，乙公司拥有丙公司100%的股权，同时在乙公司的合并报表中确认一个商誉（比如 400 万元） （ 3 ）上述重组完成一年后，乙公司将丙公司吸收合并，比照处置投资的方式进行处理，冲回原确认的商誉，确认为投资损失，即： 借：投资收益 贷：商誉
我的理解：甲公司以所持丙公司股权增资乙公司，由于合并完成后，甲公司不再能够控制乙公司，因此，这个过程属于非同一控制下企业合并；应在乙公司合并报表中确认商誉； 乙公司吸收合并丙公司时，放弃的长期投资账面余额与取得的丙公司净资产之间的差额，应当作为商誉，继续体现在乙公司的单家报表中，不应冲掉这笔商誉。
请问陈版主，我的上述理解是否正确？

回答人：chenyiwei
基本上赞同你的理解。解释 5 号征求意见稿第十条的规定有问题，已经在反馈意见中建议修改。
我们建议对此问题作出以下规定： （ 1 ）母公司吸收合并全资子公司，在母公司个别财务报表层面，应于吸收合并完成日，按照该子公司的各项资产、负债在母公司合并报表层面的账面价值（即以母公司原取得对该子公司控制权的购买日的公允价值为基础持续计算的金额，不仅包括可辨认资产和负债，也包括原先在购买日确认的商誉在内）对所取得的子公司各项资产、负债进行初始计量，同时终止确认原有的对该公司的长期股权投资。按上述原则确定的取得该子公司净资产初始确认金额与被终止确认的对该子公司长期股权投资账面价值之间的差额中，属于该子公司的可供出售金融资产公允价值变动等其他综合收益项目的部分，贷记或借记“资本公积——其他资本公积”，其他差额确认为投资收益。 （ 2 ）母公司吸收合并非全资子公司，应视作母公司先取得该子公司的少数股权，将其变为全资子公司后，再按上述原则处理。